最高法院刑事判決　　　　　　　　　　　　　　　八十八年度台上字第七○七四號
　　上　訴　人
　　即 自訴 人　崔 益 平
　　　　　　　　甲 ○ ○
　　　　　　　　辛 ○ ○
　　　　　　　　丁 ○ ○
　　　　　　　　庚 ○ ○
　　　　　　　　乙 ○ ○
　　　　　　　　丙○○○
　　　　　　　　己 ○ ○
　　　　　　　　　　　　　右.
　　被　　　告　戊 ○ ○
　　選任辯護人　任
　　　　　　　　焦 文 城律師
右上訴人等因自訴被告背信案件，不服台灣高等法院中華民國八十六年九月十一日第
二審更審判決（八十六年度上更(二)字第五○○號，自訴案號：台灣台北地方法院八十
三年度自字第八○三號），提起上訴，本院判決如左：
    主  文
原判決撤銷，發回台灣高等法院。
　　理  由
本件原判決以自訴意旨略稱，陳明瀚於民國七十七年三月設立德信投資公司，違法向
大眾吸金，騙取大眾游資新台幣（下同）四、五億元，以其個人名義購買土地，隨即
宣告倒閉。德信投資公司北區投資人於七十七年九月二十九日召開會議，推選解宏賓
、甲○○及被告戊○○為代表，負責監督該公司資產之處理。旋陳明瀚於七十七年十
一月間，交付處理土地首期款之面額三千五百萬元支票予上開三名代表。被告及解宏
賓、甲○○即檢附該支票影本，函知各投資人，於七十八年一月十五日支票到期兌現
後，每戶先行還本三分之二，餘數三分之一俟第二期款收到後，一次還清。又陳明瀚
出售德信投資公司之土地後，得款數千萬元存入被告之銀行帳戶，被告竟不領出分配
予投資人，致自訴人等血本無歸，因認被告涉犯刑法第三百四十二條第一項之背信罪
嫌等情。惟經審理結果，認為不能證明被告犯罪，乃維持第一審諭知被告無罪之判決
，駁回自訴人等在第二審之上訴，固非無見。
惟查：(一)審理事實之法院，對於被告之犯罪證據，應從各方面詳予調查，以期發現真
實，茍非調查之途逕已窮，而被告之犯罪嫌疑仍屬不能證明，要難遽為無罪之判斷。
原判決以系爭德信投資公司七十七年十月一日股東代表會議紀錄作為佐證，認定「德
信投資公司之投資人即股東曾於七十七年十月一日下午四時，召開股東代表會，會中
各區管理處推選代表，被告並非代表人，而純係其連同親人共投資一千多萬元，於參
加股東會後，開一帳戶供陳明瀚交換支票存錢」。並以系爭被告與解宏賓、甲○○七
十七年十一月二十四日致投資人函，經詳核該函之文字，並無任何委任被告處理事務
之文字。進而推論被告並未受自訴人等之委任，處理事務（見原判決理由四）。然系
爭七十七年十一月二十四日函，記載「德信投資公司於七十七年九月二十九日召開股
東會議，研商還本事宜，吾等辱承抬愛被推舉為代表，負處理公司資產監督之責。歷
五十餘日，由於公司尚具誠意，雖經週折，終於日昨顯現端倪，今接獲公司處理土地
首期款支票三千五百萬元正。……為使公平合理，每戶先行還本三分之二，餘數三分
之一俟第二期款收到後，一次還清。……該支票存戶自七十二年開戶以來，從無退票
紀錄。支票七十七年十一月二十五日經代表會同北管處王處長等三人會章存入銀行，
俟到期兌現後，立即通知各投資戶約期來公司領取」等情，其末有代表人解宏賓、甲
○○及被告之簽名（見第一審卷第三頁）。而被告亦供承該簽名為其所書寫（見原審
法院上訴卷第九一頁）。由上開函所記載內容以觀，其上已載明被告與解宏賓、甲○
○受德信投資公司投資人推舉為代表，負監督公司資產處理之責，並已接獲德信投資
公司處理土地首期款之面額三千五百萬元支票，每戶先行還本三分之二，俟該支票到
期兌現後，立即通知各投資戶領款等情。則何以不能認為被告與解宏賓、甲○○已受
德信投資公司投資人之委任，負責監督該公司資產之處理及分配該三千五百萬元支票
款等事宜﹖又依自訴人等指稱：上開七十七年十月一日下午四時股東代表會議，並非
投資人會議。德信投資公司之組織分北區管理處、中區管理處、南區管理處，各管理
處幹部才能被選為管理處代表，代表德信投資公司處理事務，非代表投資人等情。而
由該七十七年十月一日下午四時德信投資公司股東代表會議紀錄記載：出席人數共十
二人（見原審法院上訴卷第五八至六一頁）。則前揭出席人數及投資數額究佔德信投
資公司投資人總數及投資總額之比例各若干﹖該次會議之性質及效力如何﹖如被告先
前已受德信投資公司投資人委任，負責監督該公司資產之處理，及分配該三千五百萬
元支票款等事宜，則能否以被告未於七十七年十月一日被推選為管理處代表，即全盤
否定其先前已受德信投資公司投資人委任處理事務之權利義務關係﹖殊非無疑。又據
同於上開函代表人欄簽名之甲○○證稱：伊與被告及解宏賓於七十七年九月，同時被
德信投資公司投資人選為代表，處理公司及土地合約等事宜，德信投資公司於伊等三
人被選為代表後，交付伊等三千五百萬元之支票一張，該支票後來交給被告等情（見
原審法院上訴卷第九○、九一頁）。再據德信投資公司之負責人陳明瀚於偵查中供稱
：被告為德信投資公司監管財務之人（見第一審卷第三二頁）。即被告於偵查中亦供
承：伊被推選為債權人代表（見第一審卷第四頁）。乃原審就前揭疑點及不利於被告
之證據，未詳予調查審究，即遽行認定被告並未受自訴人等之委任，處理事務，自有
調查未盡及理由不備之違誤。(二)原判決記載「自訴人等所述之三千五百萬元支票，為
新竹區中小企業銀行中壢分行，帳號一六六九之一程祖逖之帳戶所開立之支票，據該
行庫函覆上開支票帳戶拒絕往來之日期為自訴人等於七十七年十月一日召開股東代表
會議『前』之七十九年八月二十四日，可見被告並無不領出分配予投資戶之情形」（
見原判決理由四）。然據新竹區中小企業銀行中壢分行既函覆：上開支票帳戶之拒絕
往來日期為七十九年八月二十四日（見第一審卷第一二二頁），則該支票帳戶之拒絕
往來日期顯在前揭七十七年十月一日股東代表會議之後。乃原判決就上開二項日期之
先後順序為相反之認定，而為前開推論，亦有理由矛盾之違法。以上或為上訴意旨所
指摘，或為本院得依職權調查之事項。上訴人等上訴意旨指摘原判決不當，非無理由
，應認有發回更審之原因。本件被告被訴背信罪，雖屬刑事訴訟法第三百七十六條第
五款之案件，惟於修正刑事訴訟法前原得上訴於第三審法院，且已繫屬於法院，依刑
事訴訟法施行法第五條第一項規定，仍應依施行前之法定程序終結之，附此說明。
據上論結，應依刑事訴訟法第三百九十七條、第四百零一條，判決如主文。
中      華      民      國    八十八    年     十二     月      九      日
                              最高法院刑事第八庭
                                  審判長法官  吳  雄  銘
                                        法官  池  啟  明
                                        法官  石  木  欽
                                        法官  郭  毓  洲
                                        法官  吳  三  龍
      右正本證明與原本無異
                                              書  記  官
中      華      民      國    八十八    年     十二     月     十五     日
